臺灣士林地方法院刑事判決　　　　　　　　　　　　　八十七年度自字第一二號
　　自　訴　人　丑○○
　　　　　　　　戊○○
　　　　　　　　子○○
　　　　　　　　癸○○
　　　　　　　　辛○○
　　　　　　　　巳○○
　　　　　　　　乙○○
　　兼 右 七人
　　自訴代理人　甲○○
　　自　訴　人　壬○○
　　被　　　告　寅○○
　　　　　　　　丙○○
　　共　　　同
　　選任辯護人　林淑惠
右列被告因偽造文書案件，經自訴人提起自訴及追加自訴，本院判決如左：
    主  文
寅○○共同連續行使偽造私文書，足以生損害於公眾及他人，處有期徒刑柒月，附表
二所示文件上偽造之庚○署押陸枚沒收，又共同連續行使偽造私文書，足以生損害於
他人，處有期徒刑柒月，附表三所示文件上偽造之庚○署押壹拾貳枚沒收。應執行有
期徒刑壹年貳月，附表二、三所示文件上偽造之庚○署押陸枚、壹拾貳枚均沒收。被
訴竊盜部分不受理，其餘被訴部分無罪。
丙○○共同連續行使偽造私文書，足以生損害於公眾及他人，處有期徒刑陸月，如易
科罰金以參佰元折算壹日，附表二所示文件上偽造之庚○署押陸枚沒收，又共同連續
行使偽造私文書，足以生損害於他人，處有期徒刑陸月，如易科罰金以參佰元折算壹
日，附表三所示文件上偽造之庚○署押壹拾貳枚沒收。應執行有期徒刑拾月，如易科
罰金以參佰元折算壹日，附表二、三所示文件上偽造之庚○署押陸枚、壹拾貳枚均沒
收。其餘被訴部分無罪。
    事  實
一、寅○○為庚○之子，與從事代書業務之丙○○，共同基於偽造文書之概括犯意聯
    絡，利用庚○陷於老年失智無自理能力之際，於民國八十六年十一月六日，先由
    丙○○製作三份土地登記申請書及三份土地建築改良物抵押權設定契約書，將附
    表一所示庚○所有之七筆土地，設定抵押權予午○○，再交由寅○○盜用庚○之
    印章及偽造庚○之署押於其上，復由寅○○於八十六年十二月一日盜用庚○之印
    章而偽造庚○委任寅○○申請印鑑登記證明之委任書一紙，並盜用庚○印章於印
    鑑登記證明申請書上，持向台北縣八里鄉戶政事務所行使，使台北縣八里鄉戶政
    事務所人員將此不實事項登載於職務上保管之印鑑登記申請書上，並交付庚○之
    印鑑證明四紙予寅○○，足以生損害於庚○及戶政機關有關印鑑登記管理之正確
    性。寅○○旋將庚○之印鑑證明交付丙○○，由丙○○於八十六年十二月二日持
    庚○之印鑑證明，連同前開偽造不實之抵押權設定登記文件，向台北縣淡水地政
    事務所行使，使不知情之台北縣淡水地政事務所承辦人員，將此設定抵押權之不
    實事項登載於土地登記簿上，足以生損害於庚○及地政機關對土地登記管理之正
    確性。
二、嗣庚○於八十七年二月六日去世後，其子女陳賢顯、丑○○、卯○○、辰○○察
    覺上情，於八十七年四月二十二日向本院提起本件自訴，於訴訟中，寅○○、丙○○為脫免刑責，竟另起偽造文書之概括犯意，於八十七年間某日，在不詳地點
    偽造庚○署押、盜用庚○之印章而制作委任書二紙（如附件一、二），並倒填制
    作日期為六十九年八月十七日，再偽造庚○之署押、盜用庚○之印鑑而制作日期
    為八十五年一月一日之委任書（如附件三），又將前開偽造之八十五年一月一日
    委任書原本修改偽造成另一份委任書（如附件四），嗣並偽造庚○之署押、盜用
    庚○之印章而偽造庚○與午○○間不動產買賣契約書，並倒填訂約日期為八十五
    年八月三十日，繼而將前開偽造之六十九年八月十七日委任書以影印方式偽造二
    份、八十五年八月三十日不動產買賣契約書以影印方式偽造一份，將八十五年一
    月一日委任書以影印方式偽造四份（其中二份係於偽造之階段中即行影印，另二
    份則係偽造完成後再行影印），並先於八十七年十一月二十七日持前開偽造之附
    件一、二、三、四委任書影本、不動產買賣契約書影本向本院刑事庭行使，於八
    十八年七月十六日持前開偽造之附件一、二、三、四委任書影本向本院民事庭行
    使而主張庚○出具授權書委任渠等出售土地，足以生損害於庚○之繼承人陳賢顯
    、丑○○、卯○○、辰○○等人。
三、案經陳賢顯、丑○○、卯○○、辰○○提起自訴及由甲○○追加自訴。
    理  由
甲、程序方面：
    本件被害人庚○於八十七年二月六日死亡，其子女陳賢顯、丑○○、卯○○、辰
    ○○於八十七年四月二十二日提起本件自訴，依刑事訴訟法第三百十九條第一項
    規定自屬合法。而自訴人陳賢顯、卯○○、辰○○於本件辯論終結前死亡，業據
    其子女即壬○○、癸○○、辛○○、戊○○、子○○、巳○○、甲○○、乙○○
    聲請法院承受訴訟，依同法第三百三十二條規定，亦無不合，先予敘明。
乙、有罪部分：
  一、訊之被告寅○○雖坦承於右述時地以庚○之名義填寫抵押權設定契約書、不動
      產買賣契約書、印鑑證明申請書及申請印鑑證明之委任書等情不諱，惟矢口否
      認有偽造文書之犯行，辯稱：係庚○授權伊與午○○簽署不動產買賣契約書及
      辦理抵押權設定、申請印鑑證明云云。被告丙○○則辯稱：其係受庚○之委任
      辦理，也有庚○出具之委任書為憑云云。惟查：
    （一）經本院向行政院國軍退除役官兵輔導委員會台北榮民總醫院（下稱榮民總
          醫院）查詢，該院覆稱「病患庚○於八十六年十月十五日至本院神經內科
          門診就診，當時顯示其瘦弱、蒼白、無法言語溝通，臨床診斷疑有失智症
          ，血液常規檢查顯示貧血、低膽固醇，表示該病患營養不佳，因當時該病
          患係第一次至本院神經內科就診，故無法確實推估係何時發病及如何進展
          ；但該病患之狀況，日常生活無法自理，需人照顧」、「以當時病患之身
          體狀況虛弱不堪，推估無法以其他方式與他人溝通。對於外界的刺激變化
          也少有反應，無法確知是否認得家人或朋友，以及是否有理解力或判斷能
          力」，此有榮民總醫院九十年九月二十日（九十）北總行字第０九三八一
          號函、九十一年四月三日北總行字第九一０三三五一號函在卷可參。且經
          調閱庚○於榮民總醫院就醫之資料，庚○除於八十六年十月十五日至榮民
          總醫院神經內科門診外，於八十六年十月二十六日到榮民總醫院急診，其
          情形亦為無法言語溝通（ no verbal communication），住院治療後於八
          十六年十一月一日離院；八十六年十一月十一日到神經內科診療，其情形
          仍為無法言語溝通（no verbal communication），嗣又於八十六年十一
          月二十七日至該院神經內科診療，其情形仍為無法言語溝通（ no verbal
          communication），八十六年十一月二十九日到院急診時已呈意識半昏迷
          狀態（consious semi-coma），並因呼吸衰竭而於當日十一時開始使用機
          械通氣治療住院，八十六年十一月三十日仍因呼吸衰竭而繼續使用機械通
          氣治療，至八十六年十二月二十一日出院，於八十七年二月六日送往醫院
          急診時即已無生命現象，而宣告死亡。依病歷內之記載多次提及庚○為高
          齡失智症之患者，臥床不起住在安養中心已二個月（A VICTIM OF SENILE
          DEMENTIA,BED RIDDEN,LODGED IN A NURSING HOME FOR 2  MONTHS），是
          依前開庚○之健康情形以觀，庚○於八十六年十月十五日起即已無法言語
          溝通，臥床不起，對外界刺激少有反應，連醫護人員都無法確知其是否認
          得家人或朋友，堪認庚○當時之健康情形，應無授權他人為法律行為之能
          力。被告寅○○、丙○○辯稱：渠係因庚○之授權而於八十六年十一月六
          日填寫抵押權設定文件，被告寅○○並於八十六年十二月一日填寫委任書
          持向戶政機關申請庚○之印鑑證明云云，實難以採信。前開抵押權設定文
          件、印鑑證明申請文件，既非庚○所親自用印，且依庚○當時健康情形已
          無委任他人代理之可能，是被告寅○○、丙○○偽造庚○署押及持庚○印
          章制作前開文書，應認係偽造私文書之行為。
    （二）被告另辯稱：係因庚○之授權，且庚○亦在場於八十五年八月三十日與蔣
          佩琪簽署不動產買賣契約，始由被告寅○○代理簽約、代行用印，復因約
          定應於八個月內將不動產過戶登記予午○○，但未能履約，且部分土地又
          遭訴外人陳素貞查封，午○○唯恐權益受損，才要求依約就未受查封之土
          地辦理抵押權設定登記云云，並提出記載日期為八十五年一月一日之委任
          書影本二紙及記載日期為八十五年八月三十日之不動產買賣契約書影本為
          證。惟查：
        １、前開記載日期為八十五年一月一日之委任書原本，經本院取得庚○生前
            書寫之字跡，送請憲兵司令部鑑定結果，委任書上字跡之個性、慣性、
            特徵與庚○生前書寫之字跡個性、慣性、特徵並不相符，此有憲兵司令
            部刑事鑑識中心八十九年三月二十一日（八九）綱得字第０三三二五號
            鑑驗通知書、八十九年九月十三日（八九）綱得字第一二二九一號檢送
            之鑑定報告各一份在卷可稽。況被告丙○○於本院八十七年度重訴字第
            二九號蔡武雄之繼承人所提起之返還買賣價金事件審理時，於八十八年
            五月三日以證人身份到院具結證稱「訂約時蔡武雄自己並無自耕能力證
            明，但他太太有，後來戶口遷至八里，但仍然辦不出來，後來買賣雙方
            是說盡量辦過戶，等政府法令修改，所以案子就一直擺在我那裡，一直
            到現在」等語，於八十八年八月五日具結證稱「因為該土地訂有三七五
            租約，且為共有土地，所以過戶前要先將三七五租約解除，並將共有土
            地分割交換後，才能辦理移轉登記，當時有向租佃委員會聲請調解，由
            於原承租人已逝世，其中一位繼承人與我們調解成立，但其他繼承人不
            同意，另外由於土地的部分共有人死亡，無法協調協議分割及交換手續
            ，所以也沒有完成協議分割及交換手續，加上買主蔡武雄無自耕能力，
            他太太也沒有自耕能力證明，他太太蔡林秀寶只好將戶籍遷到我的戶內
            ，但是我幫他申請自耕能力證明，仍然被駁回」、「蔡武雄當時只指定
            登記名義人為他太太，沒有指定別人，在八十二年確定無法過戶給他太
            太後，就先緩了下來，等政府農地開放政策的法令通過。買賣雙方口頭
            協議等待政府農地政策開放法令通過再移轉」等語，足見庚○與蔡武雄
            二人係打算俟政府法令變更後再辦理土地移轉登記予蔡武雄，庚○又豈
            可能於八十五年一月一日出具委任書予被告寅○○或被告丙○○，委任
            渠將土地另售他人？益見該紙委任書不實。被告執此辯稱：係因庚○授
            權而與午○○簽訂買賣契約及辦理抵押權設定云云，尚難憑採。
        ２、且證人午○○雖證稱，其對庚○沒有任何債權，有很多東西伊母親都用
            伊名字登記，前述買賣契約書是伊簽的，伊母親有無向庚○買土地伊不
            清楚，簽約當時庚○也在場，是八十五年八月三十日簽的，庚○叫陳賢
            章簽的云云。證人即午○○之母丁○○亦證稱七十八年間，庚○向伊借
            款三百萬元，月息二分半，伊從台灣中小企銀忠孝分行領現金送到庚○
            家，庚○親收，八十一年庚○賣土地有還伊六百萬元，是給現金，伊沒
            有入帳，還剩下三百萬元庚○說下次賣土地時再還，庚○原把土地賣給
            蔡先生，因自耕問題無法過戶，庚○口頭說要將土地便宜賣給伊，八十
            五年就簽契約，當天交定金五十萬元，後來土地被查封，庚○為了給伊
            保障，在八十六年夏天就說要給伊辦理抵押，庚○當時有給伊看委託書
            ，伊之後就與寅○○聯絡，因為不知庚○何時還，最後結算時有多少，
            所以設定最高限額抵押三千一百萬元，因伊名下土地很多，孩子大了，
            所以設定給她（午○○）云云。惟查：
            (1)本院向台灣中小企業銀行忠孝分行查詢丁○○帳戶七十八年間交易情
              形，該帳戶並無同日「提領現金三百萬元」之記錄，此有台灣中小企
              業銀行忠孝分行九十年六月六日（九十）忠孝字第０一二五五號檢送
              之往來交易明細表在卷可稽。
            (2)況依被告所陳，系爭出售予午○○之土地，其中如八里鄉○○○段下
              罟子小段一五三、一五三之四、一六九、一六九之三、一七０地號，
              早在八十一年間即已出售訴外人蔡武雄，但因自耕問題而無法辦理過
              戶。證人丁○○亦證稱其知悉其事，並證稱庚○因此想要將土地便宜
              出售予伊，伊因為土地很多，女兒大了，才想用女兒名義登記云云，
              惟查午○○並無自耕能力，此為被告丙○○所自承（見本院九十一年
              五月二十九日審理筆錄），則證人丁○○既已知出賣人早將系爭土地
              另售他人，僅因自耕問題無法過戶，竟然願意出錢以同為無自耕能力
              之女兒午○○名義買受，並擬以午○○名義登記，實難令人相信。
            (3)且證人丁○○雖證稱庚○同意設定抵押權時有給伊看前開委任書云云
              ，惟該紙委任書經鑑定結果並非庚○之字跡，應係被告於本件訴訟中
              臨時起意偽造之文書，已如前述；證人丁○○竟證稱庚○同意設定抵
              押權時有出示前開委任書云云，益見不實。
            堪認前開不動產買賣契約亦係事後倒填日期所偽造之私文書。
    （三）被告另提出附件一、二委任書（其上日期為六十九年八月十七日）一紙，
          欲證明庚○早在六十九年間即已授權被告寅○○出售土地一節，惟查前開
          委任書經鑑定結果，與庚○字跡並不相符，此有憲兵司令部刑事鑑識中心
          八十九年三月二十一日（八九）綱得字第０三三二五號鑑驗通知書、八十
          九年九月十三日（八九）綱得字第一二二九一號檢送之鑑定報告各一份在
          卷可稽，堪認該委任書亦係被告於本件訴訟中所臨時起意偽造者。
    （四）此外，復有前開偽造之土地登記申請書、抵押權設定契約書、不動產買賣
          契約書、委任書、印鑑登記證明申請書附卷可稽。
      事證明確，被告犯行洵堪認定，應予依法論科。
  二、核被告所為，犯罪事實欄一係犯刑法第二百十六條、第二百十條行使偽造私文
      書罪、第二百十四條使公務員登載不實罪；犯罪事實欄二係犯刑法第二百十六
      條、第二百十條行使偽造私文書罪。被告寅○○與丙○○有犯意聯絡，行為分
      擔，應論以共同正犯。被告偽造庚○署押、盜用庚○印章偽造私文書，偽造署
      押、盜用印章之行為乃偽造私文書之部分行為，不另論罪，偽造私文書後持以
      行使，偽造私文書之低度行為，為行使偽造私文書之高度行為所吸收，不另論
      罪。被告同時同地偽造三份土地登記申請書、三份土地建築改良物抵押權設定
      契約書，應論以接續犯。犯罪事實欄一被告先後二次行使偽造私文書、使公務
      員登載不實之犯行，時間各自緊接，所犯構成要件各自相同，顯係各基於概括
      犯意而為，應各論以連續犯一罪，並均加重其刑。犯罪事實欄二被告先後二次
      行使偽造私文書之犯行，時間緊接，所犯構成要件相同，顯係基於概括犯意而
      為，應論以連續犯一罪，並依法加重其刑。犯罪事實欄一所犯連續行使偽造私
      文書罪與連續使公務員登載不實罪間，有方法目的之牽連關係，應依牽連犯之
      規定從重依連續行使偽造私文書罪處斷。犯罪事實欄一所述之行使偽造委任書
      、印鑑登記證明申請書之犯行及使戶政機關人員登載不實之犯行，雖未經自訴
      人於八十七年四月二十二日具狀提起自訴時，敘明於自訴狀內，然與自訴狀所
      述行使偽造私文書、使公務員登載不實罪部分，具有牽連犯、連續裁判上一罪
      關係，為自訴效力所及，而得由本院併予審理。犯罪事實欄一、二之犯意各別
      ，應分論併罰。爰審酌被告犯罪動機、手段、所生損害、及其否認犯行之態度
      ，分別量處如主文所示之刑，並定其應執行刑。又，被告行為後，刑法第四十
      一條業於九十年一月十日修正為「犯最重本刑為五年以下有期徒刑以下之罪，
      而受六個月以下有期徒刑或拘役之宣告，因身體、教育、職業、家庭之關係或
      其他正當事由，執行顯有困難者，得以一元以上三元以下折算一日，易科罰金
      。但確定因不執行所宣告之刑，難收矯正之效，或難以維持法秩序者，不在此
      限。併合處罰之數罪，均有前項情形，其應執行之刑逾六月者，亦同」，並於
      同年一月十二日施行，事涉刑之執行，被告丙○○所受二罪宣告刑均屬六個月
      以下有期徒刑，爰依修正後刑法第四十一條第一項前段、第二項規定，諭知易
      科罰金之折算標準。
  三、附表二、三文件上所示偽造庚○之署押，應依刑法第二百十九條之規定沒收。
丙、自訴人甲○○於本件訴訟中，迭次以書狀提出補充自訴之說明，其所述被告犯罪
    事實已逾自訴狀所記載之犯罪事實，究竟純係對於被告答辯之駁斥，抑或係追加
    自訴，有所不明，本院乃於九十一年一月十六日、五月二十九日開庭時探詢其真
    意，其告知要訴追之犯罪事實除原自訴狀所載外，並有如下犯罪事實：
  一、被告寅○○、丙○○於八十七年間，偽造庚○之六十九年八月十七日、八十五
      年一月一日委任書各兩份，持向本院行使。
  二、被告寅○○、丙○○於八十四年十一月四日、八十五年三月十一日、八十六年
      十二月一日，盜用庚○之印鑑章而偽造庚○之委託書，持向台北縣八里鄉戶政
      事務所領取印鑑證明書。
  三、被告寅○○於八十三年十一月四日竊取庚○之定存單，並盜用庚○印章持往合
      作金庫辦理質押借款四十五萬元；八十三年三月三日被告寅○○又盜用庚○印
      章而偽造取款憑條，持向合作金庫雙連分行盜領庚○存款二十萬元。八十四年
      九月二十九日復盜用庚○印章、竊取庚○定存單，向銀行辦理質押借款四十萬
      元。八十一年一月十日至八十六年十二月二十一日又盜用庚○印章而偽造取款
      憑條，向合作金庫盜領庚○存款一百十九萬九千六百九十四元，盜領第一信用
      合作社存款十萬零五百元。
  四、被告寅○○、丙○○於八十三年二月十八日盜用庚○之印章偽造文書，將坐落
      台北縣八里鄉○○○段下罟子小段一四九之二、一五一之四、一五三之二、一
  五三之四地號土地贈與予被告寅○○。
  五、被告寅○○於八十一年四月一日盜用庚○之印章偽造庚○與蔡武雄之買賣契約
      書。
  六、被告寅○○、丙○○共同偽造庚○與午○○之不動產買賣契約。
  茲因前開各項犯罪事實，其中二之被告寅○○、丙○○於八十六年十二月一日，盜
  用庚○之印鑑章而偽造庚○之委任書，持向台北縣八里鄉戶政事務所領取印鑑證明
  書部分，應係原自訴事實之擴張，其餘則屬自訴之追加；而追加起訴之犯罪事實，
  其中一、六業經本院認定有罪，如前所述。其餘追加部分，則應分別應諭知無罪、
  不受理，茲分述如後：
  一、無罪部分：
  （一）追加自訴意旨略以：
      １、被告寅○○、丙○○於八十四年十一月四日、八十五年三月十一日盜用陳
          良之印鑑章而偽造庚○之委託書，持向台北縣八里鄉戶政事務所領取印鑑
          證明書。
      ２、被告寅○○於八十三年十一月四日持庚○之定存單，並盜用庚○印章前往
          合作金庫辦理質押借款四十五萬元；八十三年三月三日被告寅○○又盜用
          庚○印章而偽造取款憑條，持向合作金庫雙連分行盜領庚○存款二十萬元
          。八十四年九月二十九日復盜用庚○印章、定存單，持向銀行辦理質押借
          款四十萬元。八十一年一月十日至八十六年十二月二十一日又盜用庚○印
          章而偽造取款憑條，向合作金庫盜領庚○存款一百十九萬九千六百九十四
          元，盜領第一信用合作社存款十萬零五百元。
      ３、被告寅○○、丙○○於八十三年二月十八日盜用庚○之印章偽造文書，將
          坐落台北縣八里鄉○○○段下罟子小段一四九之二、一五一之四、一五三
          之二、一五三之四地號土地贈與予被告寅○○。
      ４、被告寅○○、丙○○於八十一年四月一日盜用庚○之印章偽造庚○與蔡武
          雄之買賣契約書。
  （二）訊之被告寅○○、丙○○堅詞否認有右述犯罪行為，被告寅○○、丙○○均
        辯稱八十四年十一月之印鑑證明，係庚○本人親自前往領取，八十五年三月
        印鑑證明則是庚○授權領取，八十一年四月與蔡武雄之不動產買賣契約係庚○授權寅○○代理訂約等語，被告寅○○另辯稱：並未持庚○印章、存摺或
        定存單向銀行提款、借款等語。
  （三）按犯罪事實應依證據認定之，無證據不得推定其犯罪事實。不能證明被告犯
        罪者，應諭知無罪之判決，刑事訴訟法第一百五十四條、第三百零一條第一
        項分別定有明文。又事實之認定，應憑證據，如未能發現相當證據，或證據
        不足以證明，自不能以推測或擬制之方法，為裁判基礎（最高法院四十年臺
        上字第八六號判例參照）。認定犯罪事實，所憑之證據，雖不以直接證據為
        限，間接證據亦包括在內，然無論直接或間接證據，其為訴訟上之證明，須
        於通常一般之人均不致於有所懷疑，而得確信其為真實之程度者，始得據之
        為有罪之認定，倘其證明尚未達到此一程度，而有合理性懷疑之存在時，即
        無從為有罪之認定（最高法院七十六年臺上字第四九八六號判例可資參照）
        。經查：
      １、被告寅○○否認領取庚○之存款、以庚○之存單向銀行辦理質押借款，依
          前開規定，自應由自訴人舉證證明被告寅○○有該等行為。惟自訴人既未
          能提出證據證明係被告寅○○前往銀行提領庚○存款、以存單辦理質押借
          款，自不能以推測之詞，推論被告寅○○有該等行為。
      ２、況依台北縣八里鄉戶政事務所八十九年十月二十三日北縣八戶字第一九八
          三號函檢送之庚○於八十四年十一月四日之印鑑登記申請書、印鑑證明聲
          請書、印鑑條、印鑑登記申請須知一覽表可知，庚○於八十四年十一月四
          日係第一次在台北縣八里鄉戶政事務所辦理印鑑登記，並係本人親自到所
          辦理，尚難認被告寅○○於八十四年十一月四日有何偽造文書以申請庚○
          印鑑證明之犯罪行為。
      ３、另依自訴人提出之診斷證明書及本院向榮民總醫院查得之庚○病歷、病情
          資料所示，固堪認庚○於八十六年十月十五日以後因老年失智無處理事務
          之能力，亦無授權他人處理事務之可能。惟因庚○係八十六年十月十五日
          初次至榮民總醫院就醫，並無證據足以認定庚○於八十六年十月十五日前
          即有失智無自理能力之情形。則庚○於八十六年十月十五日以前，自行或
          同意他人領取存款，質押借款或授權寅○○與他人簽署契約、領取印鑑證
          明，或將土地贈與寅○○，衡情並非絕無可能。雖自訴人質疑庚○生活儉
          樸，並無負債，何需出售土地、領取存款、向銀行借款，惟庚○有多名子
          女，其生前獨與寅○○長期同住，足見庚○與寅○○父子感情應無不睦，
          則庚○於八十六年十月十五日未病重失智以前，縱己身無用款之需要，但
          同意借款、領款或售地得款予寅○○使用，或將土地贈與寅○○，亦屬人
          情之常，況經本院傳訊證人己○○，其證稱十幾年前寅○○向其借錢沒有
          辦法還，其要求庚○在寅○○簽發之支票背書，為此，曾見過庚○本人一
          次，庚○背書後，因寅○○欠款未還，其還對背書人庚○追索，而查封陳
          良土地等語（見本院九十一年一月十六日訊問筆錄），益證庚○生前確曾
          為處理寅○○之債務而同意背書負擔債務。則既無確切證據，足以使本院
          確信被告寅○○、丙○○係盜用庚○印章與蔡武雄於八十一年間簽署不動
          產買賣契約、於八十三年辦理土地贈與、於八十五年三月請領印鑑證明，
          自不得遽以臆測之詞，推論被告寅○○、丙○○有該等偽造文書之犯行。
      綜上所述，此部分不能證明被告寅○○、丙○○犯罪，依前開規定，自應諭知
      渠二人無罪之判決。
  二、不受理部分：
  （一）追加自訴意旨認為被告寅○○竊取庚○之定存單、存摺之行為，涉有竊盜罪
        嫌，而追加請求本院審理。
  （二）惟查於直系血親、配偶或同財共居親屬之間，或其他五親等內血親、三親等
        內姻親間犯竊盜罪者，須告訴乃論，刑法第三百二十四條第二項有明文規定
        。又，告訴乃論之罪，其告訴應自得為告訴之人，知悉犯人之時起，於六個
        月內為之；告訴乃論之罪，已不得為告訴者，不得再行自訴，刑事訴訟法第
        二百三十七條第一項、第三百二十二條有明文規定。查自訴人甲○○自承於
        八十七年三月十七即已查知所謂被告寅○○前開竊盜犯行，則其首次以書狀
        敘明該犯罪事實提出於本院之時間為八十九年五月三日，顯逾前開六個月之
        告訴期間，依法不得自訴，乃自訴人甲○○就該部分追加自訴，揆諸前開規
        定，自應諭知不受理之判決。
據上論斷，應依刑事訴訟法第三百四十三條、第二百九十九條第一項前段、第三百零
一條第一項、第三百三十四條，刑法第二十八條、第五十六條、第二百十六條、第二
百十條、第二百十四條、第五十五條、第五十一條第五款、第四十一條第一項前段、
第二項、第二百十九條，罰金罰鍰提高標準條例第一條前段、第二條，判決如主文。
中        華        民        國    九十一    年    六    月    十二    日
                                  臺灣士林地方法院刑事第四庭
                                          法  官  洪  慕  芳
右正本證明與原本無異。
如不服本判決，應於判決送達後十日內，向本院提出上訴狀。
                                          書記官  田  汲  雷
中        華        民  國    九十一    年    六    月    十八    日
附錄本案論罪科刑法條全文：
刑法第二百十六條：
  行使第二百十條至第二百十五條之文書者，依偽造、變造文書或登載不實事項或使
  登載不實事項之規定處斷。
刑法第二百十條：
  偽造、變造私文書，足以生損害於公眾或他人者，處五年以下有期徒刑。
刑法第二百十四條：
  明知為不實之事項，而使公務員登載於職務上所掌之公文書，足以生損害於公眾或
  他人者，處三年以下有期徒刑、拘役或五百元以下罰金。
刑法第二百十九條：
  偽造之印章、印文或署押，不問屬於犯人與否，沒收之。
~FO
附表一：
┌─────────────┬───┬────┬────┬─────┐
│        土地座落          │      │        │設定權  │擔保權利  │
├────┬───┬────┤ 地   │ 面積   │利範圍  │金    額  │
│鄉鎮市區○  段  ○  ○段  │ 號   │        │        │          │
├────┼───┼────┼───┼────┼────┼─────┤
│八里鄉  │下罟子│下罟子  │150-2 │ 1029㎡ │持分1/3 │共同擔保最│
├────┼───┼────┼───┼────┼────┤高限額九百│
│八里鄉  │下罟子│下罟子  │152   │  296㎡ │持分1/6 │萬元      │
├────┼───┼────┼───┼────┼────┼─────┤
│八里鄉  │下罟子│下罟子  │169   │ 3331㎡ │持分1/8 │共同擔保最│
├────┼───┼────┼───┼────┼────┤高限額一千│
│八里鄉  │下罟子│下罟子  │169-3 │ 2145㎡ │持分1/8 │三百萬元  │
├────┼───┼────┼───┼────┼────┼─────┤
│八里鄉  │下罟子│下罟子  │85-5  │ 1077㎡ │持分1/20│          │
├────┼───┼────┼───┼────┼────┤共同擔保最│
│八里鄉  │下罟子│下罟子  │85-7  │ 1057㎡ │持分1/20│高限額九百│
├────┼───┼────┼───┼────┼────┤萬元      │
│八里鄉  │下罟子│下罟子  │108   │ 2464㎡ │持分1/20│          │
└────┴───┴────┴───┴────┴────┴─────┘
附表二：
 ┌───────────┬─────────────┐
 │文件名稱              │偽造之庚○署押枚數        │
 ├───────────┼─────────────┤
 │土地登記申請書三份    │三枚                      │
 ├───────────┼─────────────┤
 │土地建築改良物抵押權設│三枚                      │
 │定契約書三份          │                          │
 └───────────┴─────────────┘
附表三：
 ┌────────────┬─────────────┐
 │文件名稱                │偽造之庚○署押枚數        │
 ├────────────┼─────────────┤
 │附件一委任書（影本二份）│二枚                      │
 ├────────────┼─────────────┤
 │附件一委任書（原本）    │一枚                      │
 ├────────────┼─────────────┤
 │附件二委任書（影本二份）│二枚                      │
 ├────────────┼─────────────┤
 │附件三委任書（影本二份）│二枚                      │
 ├────────────┼─────────────┤
 │附件四委任書（影本二份）│二枚                      │
 ├────────────┼─────────────┤
 │附件四委任書（原本）    │一枚                      │
 ├────────────┼─────────────┤
 │與午○○不動產買賣契約  │一枚                      │
 │（影本一份）            │                          │
 ├────────────┼─────────────┤
 │與午○○不動產買賣契約  │一枚                      │
 │（原本一份）            │                          │
 └────────────┴─────────────┘
